臺灣高等法院民事裁定
110年度抗字第1037號
抗  告  人  施玉芳  


相  對  人  陳永慶  


上列當事人間損害賠償事件，抗告人對於中華民國110年8月3日
臺灣臺北地方法院110年度訴字第4314號所為裁定提起抗告，本
院裁定如下： 
    主  文
抗告駁回。
抗告費用由抗告人負擔。
    理  由
一、抗告意旨略以：相對人於民國109年12月間，具狀向本院聲
    請就抗告人所有之新竹縣○○鎮○○段第00、0000、00、00、00
    、00地號、○○鎮○○段000地號等7筆土地（下稱系爭土地）為
    假處分，經本院以109年12月29日109年度全字第30號裁定（
    下稱系爭假處分裁定）准許，系爭土地嗣後並經臺灣新竹地
    方法院（下稱新竹地院）於110年1月14日發函地政機關辦理
    查封登記，而致抗告人受有損害。是相對人之侵權行為地應
    包含本院及新竹地院，而本院位於臺灣臺北地方法院（下稱
    臺北地院）轄區，則抗告人向臺北地院提起本件訴訟，自屬
    有據。原裁定未斟酌聲請假處分強制執行之前提，需先有假
    處分裁定，遽認本件侵權行為地不包含相對人聲請假處分裁
    定之法院，故臺北地院無管轄權，而將本件裁定移送新竹地
    院審理，顯有違誤。爰提起抗告，請求廢棄原裁定等語。
二、按訴訟，由被告住所地之法院管轄；因侵權行為涉訟者，得
    由行為地之法院管轄；訴訟之全部或一部，法院認為無管轄
    權者，依原告聲請或依職權以裁定移送於其管轄法院。民事
    訴訟法第1條第1項前段、第15條第1項、第28條第1項分別定
    有明文。又所謂行為地，凡為一部實行行為或其一部行為結
    果發生之地皆屬之（最高法院56年台抗字第369號裁判參照
    ）；而所稱實行行為，應係指已開始實行侵權行為構成要件
    之行為而言。
三、經查：
　㈠抗告人對相對人提起損害賠償訴訟，相對人之住所地係在新
    竹縣新埔鎮，此有民事起訴狀及相對人民事聲請移轉管轄狀
    在卷可參（見原審卷第9、59頁）。是依民事訴訟法第1條第
    1項前段規定，新竹地院應有管轄權。
　㈡再查，抗告人向相對人提起本件損害賠償訴訟，係主張相對
    人前向本院聲請就抗告人所有之系爭土地為假處分裁定，經
    本院以系爭假處分裁定准許後，系爭土地即遭新竹地院囑託
    地政機關辦理查封登記，以致抗告人無法依原計畫出售該土
    地而受有損害，故請求相對人賠償其所受損害，經核應屬因
    侵權行為而涉訟之類型，是揆諸民事訴訟法第15條第1項之
    規定，侵權行為地之法院亦有管轄權。又依抗告人之前述主
    張，可知其所指相對人之侵權行為，應係相對人以系爭假處
    分裁定向新竹地院聲請對抗告人為假處分執行之行為，蓋此
    一行為方足使抗告人受有無法按原計畫出售系爭土地之損害
    ；至抗告人所稱相對人先向本院聲請假處分裁定部分，雖與
    相對人嗣後持該裁定向新竹地院聲請對抗告人為假處分執行
    之行為有關，然單純聲請假處分裁定之行為，既不足以造成
    抗告人所稱之損害，自難認已屬開始實行侵權行為構成要件
    之行為，而為一部實行行為。準此，相對人之侵權行為地，
    無論實行行為地或結果發生地，均非在臺北地院之管轄區域
    ，均係在新竹地院之轄區，則新竹地院就本件自有管轄權。
　㈢綜上所述，本件有管轄權之法院應為新竹地院，臺北地院則
    無管轄權。是原法院以其無管轄權，將本件裁定移送有管轄
    權之新竹地院審理，於法並無不合。抗告意旨仍執陳詞指摘
    原裁定不當，聲明廢棄，為無理由，應予駁回。
四、據上論結，本件抗告為無理由，爰裁定如主文。
中　　華　　民　　國　　110 　年　　11　　月　　30　　日
                  民事第二十庭
                        審判長法  官  周祖民
                              法  官  張永輝
                              法  官  馬傲霜
正本係照原本作成。
本裁定除以適用法規顯有錯誤為理由外，不得再抗告。如提起再
抗告，應於收受送達後10日內委任律師為代理人向本院提出再抗
告狀。並繳納再抗告費新臺幣１千元。
中　　華　　民　　國　　110 　年　　11　　月　　30　　日

    　　　　　　　　　　　　　書記官  崔青菁